【裁判字號】    99,交聲,836
【裁判日期】    991231
【裁判案由】    交管條例聲異
【裁判全文】
臺灣板橋地方法院交通事件裁定         99年度交聲字第836號
原處分機關  交通部公路總局臺北區監理所
異  議  人
即受處分人  王聰正
上列異議人即受處分人因違反道路交通管理處罰條例案件，不服
原處分機關於中華民國99年2 月26日所為之裁決處分（裁決書案
號：北監自裁字第裁40-C00000000號），聲明異議，本院裁定如
下：
    主  文
原處分撤銷。
王聰正不罰。
    理  由
一、原處分意旨略以：異議人即受處分人王聰正於民國96年8 月
    21日晚間8 時37分許，在臺北縣新店市（已改制為新北市新
    店區；以下仍沿用改制前之地名）復興路與順安街交岔路口
    處，遭臺北縣政府警察局新店分局（已改制為新北市政府警
    察局新店分局）江陵派出所（下稱原舉發機關）警員以異議
    人於上開時、地駕駛車牌號碼K6-750 7號自用小客車，檢測
    後呼氣酒精濃度達每公升1.11毫克，超過規定標準為由，製
    單舉發，嗣並移送原處分機關就異議人上開違規行為裁處罰
    鍰新臺幣（下同）57,000元。
二、本件聲明異議意旨則以：異議人本件酒後駕車之行為，業經
    臺灣臺北地方法院檢察署檢察官以96年度偵字第18881 號為
    緩起訴處分確定，命異議人向財團法人犯罪被害人保護協會
    臺灣臺北分會支付10萬元，異議人已於96年12月19日繳納完
    畢，基於一事不二罰之規定，原處分機關不應對異議人再為
    本件裁決處分，爰依法聲明異議，請求撤銷原處分。
三、按行政罰法第26條規定：「一行為同時觸犯刑事法律及違反
    行政法上義務規定者，依刑事法律處罰之。但其行為應處以
    其他種類行政罰或得沒入之物而未經法院宣告沒收者，亦得
    裁處之（第1 項）。前項行為如經不起訴處分或為無罪、免
    訴、不受理、不付審理之裁判確定者，得依違反行政法上義
    務規定裁處之（第2 項）」；考上開條文之立法目的，係以
    一行為同時觸犯刑事法律及違反行政法上義務規定時，由於
    刑罰與行政罰同屬對不法行為之制裁，而刑罰之懲罰作用較
    強，故依刑事法律處罰，即足資警惕時，實無再處以行政罰
    之必要，且刑事法律處罰，由法院依法定程序為之，較符合
    正當法律秩序，應予優先適用，但罰鍰以外之沒入或其他種
    類行政罰，因兼具維護公共秩序之作用，為達行政目的，行
    政機關仍得併予裁處。經查：
  (一)本件異議人即受處分人王聰正於96年8 月21日晚間8 時37分
    許，在臺北縣新店市○○路與順安街交岔路口處，因駕駛車
    牌號碼K6-7507 號自用小客車經檢測後酒精濃度達呼氣酒精
    濃度每公升1.11毫克，超過規定標準，由原舉發機關警員以
    異議人酒精濃度超過規定標準仍駕車，違反道路交通管理處
    罰條例第35條第1 項第1 款規定為由，當場製單舉發等事實
    ，有原舉發機關北縣警交字第C00000000 號舉發違反道路交
    通管理事件通知單1 紙在卷可稽，且為異議人所不爭執；惟
    本件異議人之違規行為，同時涉犯刑法第185 條之3 之公共
    危險罪嫌，並經臺灣臺北地方法院檢察署檢察官以96年度偵
    字第18881 號為緩起訴處分確定（緩起訴處分期滿日為98年
    10月21日），命異議人向財團法人犯罪被害人保護協會臺灣
    臺北分會支付10萬元，異議人已於96年12月19日繳納上開款
    項，此有前揭緩起訴處分書、臺灣臺北地方法院檢察署檢察
    官執行緩起訴處分命令通知書、臺北縣中和地區農會匯款申
    請書收據、臺灣高等法院被告前案紀錄表等各1 份在卷可稽
    。
  (二)按道路交通主管機關對於汽車駕駛人之酒後駕車行為，依道
    路交通管理處罰條例第35條第1 項第1 款規定予以裁罰，係
    對行為人違反行政法上義務規定之行政罰，且該條例關於一
    行為同時觸犯刑事法律及違反行政法上義務規定者，並無特
    別規定，是以，汽車駕駛人酒後駕車行為，經測試檢定酒精
    濃度超過規定標準，同時涉犯刑法第185 條之3 之公共危險
    罪嫌者，道路交通主管處罰機關除有上開行政罰法第26條第
    1 項但書規定，得處以其他種類行政罰之情形外，關於罰鍰
    部分，即應依上開行政罰法第26條及道路交通管理處罰條例
    第10條規定，移送地方法院檢察署處理，於移送後，非有上
    開行政罰法第26條第2 項所定「不起訴處分或為無罪、免訴
    、不受理、不付審理之裁判確定」等事由，不得再裁處行為
    人罰鍰之行政罰。
  (三)本件異議人酒精濃度超過規定標準仍駕車之違規行為，因同
    時涉犯刑法第185 條之3 之公共危險罪嫌，經臺灣臺北地方
    法院檢察署檢察官以96年度偵字第18881 號為緩起訴處分確
    定，命異議人向財團法人犯罪被害人保護協會臺灣臺北分會
    支付10萬元，異議人並已繳納上開款項，此詳前述；該緩起
    訴處分命異議人支付之款項，固非刑法所定刑罰之種類，然
    已對異議人名譽、心理產生相當制約，並影響異議人財產上
    之權利，應認其實質上該當行政罰法第26條第1 項之「依刑
    事法律」之處罰，故該刑事案件部分之緩起訴處分，已產生
    實質刑罰之效果，而與不起訴處分有異；且依道路交通管理
    處罰條例所裁處之罰鍰處分，既係對於過去義務之違反所為
    之處罰，此與緩起訴處分中命支付一定金額之制裁，兩者實
    屬同其目的，復均同係以金錢給付為其方式，於此情形下，
    僅依刑事法律處罰，即足資警惕行為人，自無再處以行政罰
    之必要；況且，前揭行政罰法第26條第2 項所規定得再依違
    反行政法上義務規定裁罰之事由，僅限於刑事案件部分經「
    不起訴處分或為無罪、免訴、不受理、不付審理之裁判確定
    」等事由，尚不包含行為人受緩起訴處分確定之事由；從而
    ，依行政罰法第26條規定之立法意旨為有利於行為人之解釋
    ，及保障人民基本權、法律規定明示其一排除其他原則等觀
    點，應認應受行政罰之行為，關於罰鍰部分，同一事實如經
    緩起訴處分確定者，亦有行政罰法第26條第1 項一行為不二
    罰原則之適用。
四、綜上所述，本件異議人酒精濃度超過規定標準仍駕車之違規
    行為，因另觸犯刑事法律，業經檢察官為緩起訴處分確定，
    命異議人支付一定之金額，已不得更對異議人處以行政罰性
    質之罰鍰處分，原處分機關未及詳查，仍對異議人裁處前述
    57,000元之罰鍰，難認適法，本件異議人執以聲明異議，為
    有理由，爰撤銷原處分，依法為異議人不罰之諭知，以昭慎
    重。
據上論斷，應依道路交通事件處理辦法第19條前段規定，裁定如
主文。
中    華    民    國    99    年    12    月    31    日
                    交通法庭  法  官  劉景宜
以上正本證明與原本無異。
如不服本裁定應於送達後5 日內向本院提出抗告狀。
                              書記官  謝秀青
中    華    民    國   100    年    1     月    5     日

司法院資訊處製作；財團法人民間司法改革基金會備份。
